# 陈版，请教一下定向增发的会计处理问题

提问人：syj001 时间：2011-05-18 14:19:30
税务业务的新帖子，原文如下
定向增发时退出股东对新股东承诺业绩补偿，在会计上该如何处理？
在第一个例子中，自然人司支付的补偿款在高科电瓷报表上是记入营业外收入还是资本公积?或者还是其他？ 在创元科技合并报表层面呢？ 承诺的业绩补偿在创元入股时创元在确定长投成本时是否需要考虑？
附税务版帖子原文
定向增发又现税收争议问题----补偿利润差额是否退还个人所得税？是否确认为接受捐赠？ 定向增发又现税收争议问题----补偿利润差额是否退还个人所得税？是否确认为接受捐赠？ 肖宏伟
一；创元科技定向增发股权收购承诺利润补偿内容 创元科技于 2010 年完成定向增发 4600 万股，募资3.46亿元，用于收购抚顺高科电瓷电气制造有限公司43%股权并对其增资。创元科技公司收购司贵成持有的高科电瓷的 43%的股权并对高科电瓷单方面增资，获得高科电瓷 51%的控股股权，完成对高科电瓷的收购。协议约定：“高科电瓷原控股股东司贵成针对该次股权交易向本公司承诺， 2010年至 2012 年司贵成主持高科电瓷经营期间，高科电瓷 2010 年、 2011 年和 2012 年的净利润分别不低于 5,000万元、5,750 万元和6,612.5 万元。承诺净利润数额与实际实现的净利润的差额部分由司贵成先生以自有现金方式补足。”。 司贵成在 2010 年对本次股权转让所得依法缴纳了个人所得税。 近日创元科技发布公告，说明按照司贵成先生承诺的口径计算的高科电瓷 2010 年度净利润实际完成额为4,326.43万元，较司贵成先生承诺利润数额5,000万元少673.57万元，上述业绩补偿款673.57万元已由司贵成先生于 2011 年 5月 9 日以现金划付给高科电瓷，司贵成先生对高科电瓷 2010 年承诺业绩的补偿履行完毕。
二、争议：司贵成先生向创元科技子公司高科电瓷支付补偿款，是否应退还其向创元科技股权转让时缴纳的部分个人所得税？ 依据《个人所得税法实施条例》第二十二条规定：“财产转让所得，按照一次转让财产的收入额减除财产原值和合理费用后的余额，计算纳税”。因此，司贵成先生于 2010 年 9 月 30 日完成股权转让时，应一次性计算缴纳个人所得税。 而其 2011 年发生的向高科电瓷支付承诺利润补偿业务，是与 2010 年的股权转让价格无关的支出，应属于向高科电瓷的捐赠行为。 司贵成先生向创元科技子公司高科电瓷支付补偿款673.57万元，不能退回其向创元科技转让股权时缴纳的部分个人所得税。
三、争议：高科电瓷接受司贵成先生补偿款是否确认为接受捐赠收入？ 根据国家税务总局 2010 年公告第十九号《关于企业取得财产转让等所得企业所得税处理问题的公告》规定：“企业取得财产（包括各类资产、股权、债权等）转让收入、债务重组收入、接受捐赠收入、无法偿付的应付款收入等，不论是以货币形式、还是非货币形式体现，除另有规定外，均应一次性计入确认收入的年度计算缴纳企业所得税”。 创元科技接受司贵成先生补偿款，属于高科电瓷接受捐赠收入，应计入高科电瓷 2011 年的应纳税所得额，计算缴纳企业所得税。
四：若启明星晨定向增发后，支付承诺补偿利润，如何进行税务处理？
启明星辰定向增发，向齐舰发行股份数将不超过260.1万股，购买网御星云36.36%股权。向刘科全发行股份数将不超过249.9万股，购买网御星云34.94%股权。 同时，齐舰、刘科全承诺，此次交易完成后，网御星云 2011 年、 2012 年、 2013 年，扣除非经常性损益后归属于上市公司所有者的净利润分别不低于 2510 万元、 2950 万元、 3420 万元。如果 2011 至 2013 年，网御星云实际利润达不到承诺利润数，齐舰、刘科全按获得现金对价和股票对价的比例，用现金和股份补偿该差额。 如果 2011 年至 2013 年发生补偿承诺利润差额支付行为，网御星云也应按接受捐赠进行税务处理。

回答人：chenyiwei
个人意见：从会计核算角度，在此类非同一控制下企业合并中，业绩承诺是由收购前的原股东（购买对价的接受方）作出的，后续按约定收到补偿款可视作对购买日所支付的购买对价的一项调整，属于或有对价的一种形式（只不过与一般或有对价的支付方向是相反的，是由被购买方的原股东支付给购买方或者被购买方）。在购买日，购买方（上市公司）除了取得被购买方的净资产以外，还取得了一项或有资产（在被购买方业绩低于一定水平时要求原股东给予补偿的权利），但该项或有资产的购买日公允价值难以可靠计量，并基于谨慎性原则，购买日不确认该或有资产。如果导致收取补偿款的条件在购买日后 12 个月内成就的，则上市公司合并报表层面应确认对原股东的相应应收款，并相应调整购买日原确认的合并商誉；如果导致收取补偿款的条件在购买日满 12 个月之后才成就的，则不能再作为对购买成本的一项调整，而应当计入损益或资本公积。判断是计入损益还是资本公积的标准就是在确认应收补偿款的时点，负有支付补偿款义务的原股东是否仍然是上市公司合并报表范围内的股东，即是否以少数股东的身份支付该笔补偿。如果是，则合并报表层面上市公司就此增加享有的权益计入资本公积；如果不是，则计入营业外收入。